臺灣新竹地方法院刑事判決　　　　　　　　　　　　九十一年度交訴字第一二０號
　　公　訴　人　臺灣新竹地方法院檢察署檢察官
　　被　　　告　甲○○
右列被告因公共危險案件，經檢察官提起公訴（九十一年度偵字第四八六八號），本
院判決如左：
    主      文
甲○○服用酒類，不能安全駕駛動力交通工具而駕駛，處拘役貳拾日，如易科罰金，
以佰元折算壹日。又駕駛動力交通工具肇事，致人傷而逃逸，處有期徒刑陸月，如
易科罰金，以佰元折算壹日。緩刑年，緩刑期間付保護管束。
    事      實
一、甲○○明知酒後不能安全駕駛動力交通工具者，不得駕駛，竟仍於民國九十一年
    六月三十日晚上八時許飲酒後，駕駛車牌號碼ＪＦ─四六八三之自用小貨車，沿
    新竹縣竹東鎮○○路往新竹縣北埔鄉方向行駛。嗣於晚上八時二十分許，途至中
    豐路三段六三二號前之劃有雙黃線（分向限制兼禁止超車線）路段時，原應注意
    在劃有分向限制線、禁止超車線之路段，不得迴車，且依當時路況良好，無不能
    注意之情形下，竟因酒後不能為適當注意，貿然迴車。同一車道適有乙○○騎乘
    車號ＭＷＵ─三一五號重型機車自左後方向行駛而來，因煞車不及而發生碰撞，
    致乙○○人車倒地，因而受有臉部撕裂傷及膝蓋擦傷等傷害（過失傷害部分未提
    出告訴）。肇事後，甲○○明知汽車駕駛人，駕駛汽車肇事致人受傷或死亡，應
    即採取救護或其他必要措施，並向警察機關報告，不得駛離，竟仍於撞傷乙○○
    後逃逸。當晚九時許，為警循線於甲○○住處查獲，甲○○遲於晚上九時三十三
    分許接受酒精呼氣測試，濃度仍達每公升０‧六七毫克。
二、案經新竹縣警察局竹東分局報請臺灣新竹地方法院檢察署檢察官偵查起訴。
    理      由
一、訊據被告甲○○對於右揭時地飲酒後駕車行經該地與被害人乙○○騎乘機車由左
    後方撞及之事實固不否認，惟堅決否認其有肇事逃逸之犯行，辯稱：本件事故之
    發生，是乙○○騎機車來撞我，當時我有問他有沒有事，但乙○○的態度很兇，
    且他馬上站起來，我因一個人害怕是製造假車禍或被害人有攜帶兇器又怕搶劫，
    我就離開了云云。
二、經查：
  (一)右揭被告甲○○飲酒後駕駛動力交通工具之事實，有測試觀察紀錄表、新竹縣警
  察局舉發違反道路交通管理事件通知單附卷可稽。按對於酒精濃度呼氣已達每公
    升０‧五五毫克時，肇事率為一般正常人之十倍，認已達不能安全駕駛之標準，
    有法務部八十八年五月十八日所發之法八八檢字第００一六六九號函一份在卷足
    憑，而被告遲於肇事後約一小時三十分許所做酒精呼氣測試濃度仍高達０‧六七
    ＭＧ／Ｌ，超過０‧五五ＭＧ／Ｌ之法定標準值甚高，顯已達酒醉而不能安全駕
    駛之程度，亦有被告之酒精濃度測試單附卷足憑。
  (二)被告甲○○與被害人乙○○於右揭時、地，發生被害人駕駛重型機車由左後方撞
    及被告自小貨車之事故，造成被害人因此車禍受有身體右頰撕裂傷、右膝擦傷及
    挫傷、全身多處擦傷之情事，為被告所不爭執，並有道路交通事故調查報告表、
    新竹縣警察局竹東分局竹東派出所道路交通事故現場測繪記錄表、和解書等附卷
    可稽，足認當日確有發生上開交通事故無誤。
  (三)按駕駛人在劃有分向限制線、禁止超車線之路段，不得駛入來車之車道內或迴車
    ，道路交通安全規則第一百零六條第一項第二款定有明文。本件事故係肇因於被
    告在劃有分向限制兼禁止超車線路段迴車，適有同一車道之乙○○騎乘機車，從
    被告所駕駛之自小貨車左後方追撞，導致自己人車倒地受傷。而被告於警訊時及
    本院審理時均坦承知道車子與被害人乙○○之機車撞擊，但未下車查看，有酒後
    開車肇事，被害人臉頰有擦傷，因對方口氣很兇心裡害怕，所以才馬上逃逸。足
    見被告在事故當時確實知有人受傷，且係與其所駕駛之自小貨車發生碰撞所致。
  (四)按刑法第一百八十五條之四駕駛動力交通工具肇事致人死傷而逃逸罪係於八十八
    年四月二十一日增訂公布，並自同年四月二十三日開始生效，其增設本條文之立
    法目的，乃為維護交通，增進行車安全，促使當事人於事故發生時，能對被害人
    即時救護，減少死傷，以保護他人權益並維護社會秩序。又其立法精神在於交通
    事故一旦發生，且發生人員傷亡之情況，不論是撞人或被撞，或是因其他事故而
    造成死傷，只要是在駕駛動力交通工具過程內所發生者，參與這整個事故過程的
    當事人皆應協助防止死傷之擴大，蓋如駕駛人於事故發生後，隨即駕車逃離現場
    ，不僅使肇事責任認定困難，更可能使受傷之人喪失生命或求償無門。且刑法第
    一百八十五條之四具有遺棄罪之性質，乃參照刑法第二百九十四條第一項之刑度
    來增設，又刑法就無義務者之遺棄（第二百九十三條）與有義務者之遺棄（第二
    百九十四條）訂有不同之罪責。駕駛汽車肇事致人受傷或死亡，依道路交通管理
    處罰條例第六十二條規定，汽車駕駛人有採取救護或其他必要措施並向警察機關
    報告之義務，由此可知，因汽車駕駛人之故意、過失肇事致人傷亡者，汽車駕駛
    人本即負有救護義務，若未予以救護，除有違該條例第六十二條之規定外，尚構
    成刑法第二百九十四條第一項之遺棄罪。然第一百八十五條之四的救護義務則不
    以汽車駕駛人因故意或過失肇事致人傷亡為必要，只要其為該交通事故之現場當
    事人，則對事故現場之傷亡人員皆有救護之義務，此即為本條與第二百九十四條
    第一項之區別所在。因此，本條所欲規範者乃當事人於交通事故發生時（不論其
    有無故意或過失）遺棄被害人於不顧的逃逸行為，且若謂當事人之救護義務須視
    其有無故意、過失而定，則不僅有違刑法第一百八十五條之四的立法目的與精神
    ，從而，本條文之功能亦將喪失殆盡。故所謂駕駛動力交通工具肇事，乃指駕駛
    動力交通工具發生交通事故，而非指因故意或過失導致事故發生而逃逸者，始成
    立本罪。
  (五)被告甲○○於當時既明知被害人因撞及其貨車而受傷，仍未下車查看，卻隨即駕
    車離去，未對被害人採取任何救護或其他必要措施，顯與刑法第一百八十五條之
    四所欲規範之目的相符。又縱被告在事發當時自認其並無過失，然責任之歸屬非
    可在事故發生當時即可立刻確認，更非可由被告自行判斷其有無故意、過失，是
    被告自不得因認為其並無過失即任意離開現場，堪認被告於事故發生時未立刻給
    予被害人救護即行逃逸及飲酒後駕駛動力交通工具之犯行明確，均堪以認定。
二、核被告甲○○所為，係犯刑法第一百八十五條之三公共危險罪及同法第一百八十
    五條之四之駕駛動力交通工具肇事，致人傷而逃逸罪。上開二罪間，罪質互殊，
    犯意各別，無事實上或法律上一罪關係，應予分論併罰。爰審酌被告於服用酒類
    不能安全駕駛動力交通工具之情形下，竟駕駛動力交通工具，並考量其犯罪所生
    之危害，肇事後致人受傷，未為救助而逃逸甚為不該，並已賠償被害人之損害達
    成和解，犯後態度尚稱良好等一切情狀，分別量處如主文所示之刑，並諭知易科
    罰金之折算標準。末查，被告前未曾受有期徒刑以上刑之宣告，有臺灣新竹地方
    法院檢察署刑案資料查註紀錄表及臺灣高等法院被告全國前案紀錄表各一份在卷
    足憑，其經此教訓後應益知慎戒，信無再犯之虞，本院認前開對其所宣告之刑，
    以暫不執行為適當，爰併諭知緩刑三年，以勵自新。而本院審酌政府行政部門迭
    經傳播媒體大力宣導酒醉後不得開車之政令及法律知識，被告為一成年人具有相
    當之智識經驗之人，當能知曉酒醉後駕車對所有用路人之安全有相當程度之危險
    性，為使其習得正確之法律概念並遏止被告酒後駕車之潛在因素，及時刻記取酒
    醉後駕車係不法之行為，是就被告於緩刑期內，併予宣付保護管束，以收緩刑之
    效，更能達法律制定之目的。
據上論斷，應依刑事訴訟法第二百九十九條第一項前段，刑法第一百八十五條之三、
第一百八十五條之四、第四十一條第一項、第七十四條第一款、第九十三條第一項，
，罰金罰鍰提高標準條例第二條，判決如主文。
本案經檢察官劉邦繡到庭執行職務。
中      華      民      國    九十一    年      十      月     三十     日
                                  臺灣新竹地方法院交通法庭
                                      法  官  林  秋  宜
右正本證明與原本無異。
如不服本判決，應於判決送達後十日內向本院提出上訴狀（應附繕本），上訴於臺灣
高等法院。
書記官  鄒  茂  瑜
中      華      民      國    九十一    年      十      月     三十     日
附錄本案論罪科刑法條
刑法第一百八十五條之三
服用毒品、麻醉藥品、酒類或其他相類之物，不能安全駕駛動力交通工具而駕駛者，
處一年以下有期徒刑、拘役或三萬元以下罰金。
刑法第一百八十五條之四
駕駛動力交通工具肇事，致人死傷而逃逸者，處六月以上五年以下有期徒刑。
